【裁判字號】    97,抗,284
【裁判日期】    971212
【裁判案由】    拍賣抵押物強制執行聲明異議
【裁判全文】
臺灣高等法院高雄分院民事裁定           97年度抗字第284號
抗  告  人  僑慧建設開發股份有限公司
法定代理人  甲○○
上列抗告人因債權人兆豐國際商業銀行股份有限公司與債務人蔡
王花等間拍賣抵押物強制執行事件，就除去使用借貸關係聲明異
議，對於民國97年8 月19日台灣高雄地方法院97年度審聲字第31
9 號所為裁定提起抗告，本院裁定如下：
    主  文
抗告駁回。
抗告程序費用由抗告人負擔。
    理  由
一、抗告意旨略以：本件拍賣標的物之土地及房屋（門牌號碼高
    雄市三民區○○○路535 號10之5 （下稱系爭房地），係抗
    告人自民國81年12月3 日起，經由債務人即所有權人蔡茂藏
    之同意，取得系爭房地之占有使用權，之後，抗告人始將公
    司處所登記於該址，迄今，均實質使用系爭房地，台灣高雄
    地方法院（下稱高雄地院）民事執行處於95年2 月15日查封
    時，抗告人仍於該址正常占有使用，詎原裁定竟認定抗告人
    於94年4 月12日即已遷往高雄市○○區○○街102 號，嗣於
    96 年10 月3 日始遷回系爭房地，然公司登記與實際營業處
    所，並未規定必須一致，況亦有用電資料可以證明抗告人確
    有占用系爭房地之事實，則該除去之執行命令顯有不當，爰
    提起抗告請求廢棄原裁定等語。
二、按不動產所有人設定扺押權後，於同一不動產上，成立地上
    權或其他以使用收益為目的之使用關係，或租賃關係以外之
    權利者，扺押權人實行抵押權受有影響者，法院得除去該權
    利關係後拍賣之，觀之民法第866 條第1 、2 、3 項之規定
    甚明。
三、查本件債權人兆豐國際商業銀行股份有限公司（下稱兆豐銀
    行）以高雄地院94年度拍字第1488號拍賣抵押物裁定及高雄
    地院94年度票字第8434號本票裁定為執行名義，聲請就債務
    人蔡王花、甲○○及訴外人蔡茂藏所有系爭房地為強制執行
    。因抗告人主張自82年2 月18日起即無償借用系爭房地迄今
    ，然為兆豐銀行所否認，並聲請除去借用關係及加註點交條
    件，高雄地院民事執行處乃於96年12月25日雄院高94執春字
    第58950 號執行命令，將抗告人與蔡茂藏就系爭房地所成立
    之使用借貸關係予以除去。此經本院審核高雄地院94年度執
    字第58950 號執行卷查明屬實。次查抗告人主張其自82年2
    月18日起即借用系爭房地至今，固提出高雄市政府營利事業
    登記證及高雄市政府97年2 月15日高市府建二公字第097004
    41850 號函為證。惟查系爭房地係在82年9 月15日，由訴外
    人蔡茂藏提供兆豐銀行之前手中國國際商業銀行股份有限公
    司為擔保借貸而設定抵押權登記。當時蔡茂藏並簽訂其他約
    定事項切結：「債務人及擔保品提供人切實證明所提供之擔
    保物完全為債務人或擔保品提供人合法所有，並無任何他人
    權利或設定任何負擔」等情，有土地、建築改良物抵押權設
    定契約書所附其他約定事項第3 項在卷可稽。又抗告人前於
    94年4 月12日即已遷往高雄市○○區○○街102 號，嗣於96
    年10月3 日始遷回系爭房地，亦有原法院向高雄市政府建設
    局調取抗告人公司設立迄今歷史異動登記事項卡查明屬實，
    並有前開公司變更登記事項表附卷可稽。再者，抗告人所提
    出之台灣電力股份有限公司高雄區營業處用電資料，均為94
    年4 月起至95年4 月止，及管理費繳交通知單依序為94年4
    月份起至95年3 月份止，有上開用電表及通知單附卷可稽。
    因此，即使抗告人在高雄地院民事執行處實施查封時之95年
    2 月15日有占用系爭房地之事實，亦屬94年4 月12 日 之後
    ，重新占用之另一事實，且適時蔡茂藏業已死亡（92 年3月
    4 日死亡），亦無從交付系爭房地予抗告人占有使用。綜上
    各情，均無從認定抗告人係自82年2 月18日起即系爭抵押權
    設定之前，即持續不間斷地占有使用系爭房地。而兆豐銀行
    本件強制執行所主張之債權為新台幣（下同）189 萬8,508
    元，及自94年1 月5 日起至清償日止，按年息百分之13計算
    之利息，逾期在6 個月以內者，按上開利率一成，逾期超過
    6 個月者，按上開利率之二成加計之違約金，亦有高雄地院
    94年度執字第58950 號強制執行聲請狀在卷可稽。又為抵押
    標的之系爭房地，鑑價結果為272 萬9,949 元，第一次拍賣
    底價為280 萬元，無人應買後減價之第二次拍賣底價為224
    萬元，此亦有鑑價報告、拍賣公告及土地登記謄本在卷可憑
    ，可見系爭房地之價金顯已不足清償抵押債權。再者，系爭
    房地上若有第三人之占有使用法律關係存在，於拍賣時若無
    法先行除去，將致拍定人無法及時取得拍賣標的物完整占有
    ，而仍須對該第三人提起訴訟始得取回占有使用，其因而造
    成時間及金錢上之損失及風險，對投標者之購買意願顯有相
    當之影響，並因而降低承買之金額，此為眾所週知之事實，
    並為原法院基於長期拍賣實務經驗所認定之經驗法則。則若
    不除去系爭房地使用借貸關係，顯會影響抵押權之實行及受
    償，故執行法院認有影響抵押權之實行，且有除去之必要，
    而依債權人即相對人之聲請予以除去，即與上開條文規定之
    要件相符，而無違誤。至抗告人所提出94年3 月份管理費通
    知單，僅能證明抗告人有繳納94年3 月份管理費之事實，尚
    不能證明抗告人在94年4 月12日前有繼續占有使用系爭房地
    。又抗告人聲請本院向台灣電力公司查詢抗告人最早用電時
    間及繳費證明云云，本院認縱予查詢仍不能證明抗告人在94
    年4 月12日前係持續不間斷占有使用系爭房地，故不予函詢
    。原裁定駁回抗告人之聲明異議，核無違誤。抗告意旨，仍
    執前詞指摘原裁定不當，求予廢棄，為無理由，應予駁回。
四、據上論結，本件抗告為無理由，依強制執行法第30條之1 ，
    民事訴訟法第495 條之1 第1 項、第449 條第1 項、第95條
    、第78條，裁定如主文。
中    華    民    國    97    年    12    月    12    日
                            民事第五庭
                                審判長法官  蔡明宛
                                法      官  魏式璧
                                法      官  曾錦昌
以上正本證明與原本無異。
如不服本裁定應於送達後10日內向本院提出再抗告狀（並按他造
當事人之人數附繕本），並繳納再抗告費新臺幣1,000 元。
再為抗告應以適用法規顯有錯誤為理由，並經本院之許可，該許
可以原裁定所涉及之法律見解具有原則上之重要性者為限，並委
任律師為代理人。
中    華    民    國    97    年    12    月    12    日
                                書  記  官  梁美姿
附註：
抗告人之配偶、三親等內之血親、二親等內之姻親，或抗告人為
法人、中央或地方機關時，其所屬專任人員具有律師資格並經法
院認適當者，亦得為第三審代理人。
抗告人或其法定代理人具有律師資格者及前項情形，應於提起抗
告或委任時釋明之。


司法院資訊處製作；財團法人民間司法改革基金會備份。
